【裁判字號】    99,上訴,3010
【裁判日期】    991027
【裁判案由】    家暴傷害致死
【裁判全文】
臺灣高等法院刑事判決                99年度上訴字第3010號
公  訴  人  臺灣高等法院檢察署檢察官
被      告  丁○○
指定辯護人  本院公設辯護人周君穎
上列上訴人即被告因家暴傷害致死案件，不服臺灣板橋地方法院
99年度訴字第1341號，中華民國99年7月23日第一審判決（起訴
案號：臺灣板橋地方法院檢察署99年度偵字第5917號），提起上
訴，本院判決如下：
    主  文
原判決撤銷。
丁○○傷害人之身體，因而致人於死，處有期徒刑柒年。
    事  實
一、丁○○係葉福成之胞弟，同住於臺北縣三重市○○街230 巷
    2號，二人具有家庭暴力防治法第3條第2款、第4款之家庭成
    員關係。丁○○於民國99年1月31日19時許在上址房間內，
    因葉福成酒後喧嘩制止不聽，認葉福成妨害其安寧，致心生
    不滿，詎其知悉葉福成前有脾胰開刀及糖尿病史，身體羸弱
    ，雖主觀上無意置葉福成於死，惟客觀上仍得預見其猛力毆
    打葉福成可能導致葉福成死亡結果之發生，竟仍基於傷害他
    人身體之故意，於上揭時、地，先以徒手毆打葉福成之臉部
    ，復持鉗子猛力敲擊葉福成頭部及夾其手指，並持山叉戟揮
    打葉福成之胸、腹、背部，致葉福成受有臉面部多處挫傷、
    頸肩部多處挫傷、胸腹部右第7肋骨及左第6、7、8、9肋骨
    骨折、背臀部及四肢多處挫傷等傷害，丁○○毆打葉福成後
    ，旋即離去回自己房間。嗣於翌日6時30分許，經吳傳輝至
    上址探視葉福成，始發現葉福成臉部及頭部腫大、眼睛腫脹
   ，速將之送醫救治。丁○○於有偵查犯罪職權之人員未發覺
    犯罪前，即於同年2月3日凌晨零點至2時許在台北縣警察局
    三重分局慈福派出所停車場向員警甲○○自首上情。惟葉福
    成仍因被毆打致全身鈍傷，致生頭皮壞死性筋膜炎，因瀰漫
    性血管內凝血不全引發敗血性休克、多重器官衰竭，延至同
    年2月8日9時23分不治死亡。
二、案經葉福成胞兄丙○○訴由臺北縣政府警察局三重分局移送
    臺灣板橋地方法院檢察署檢察官偵查起訴。
    理  由
壹、程序方面：
  本件認定事實所引用之本件卷內其他所有卷證資料（包含文書
  證據、物證等證據），並無證據證明係公務員違背法定程序所
  取得；而檢察官、被告對本院提示之卷證，亦均表示同意作為
  證據等語在卷（見本院卷99年9月13日準備程序筆錄），且卷
  內之文書證據及證人於審判外之陳述，亦無刑事訴訟法第159
  條之4之顯有不可信之情況與不得作為證據之情形，且被告未
  曾提及檢察官在偵查時，有任何不法取供之情形，且客觀上並
  無顯不可信之情況。綜上，依刑事訴訟法第159條至159條之5
  之規定，本件認定事實所引用之本件卷證所有證據（包含文書
  證據、物證等證據），均有證據能力，合先敘明。
貳、實體部分：
一、訊據被告丁○○於本院審理時對於上揭時、地有徒手毆打、
    持鉗子猛擊葉福成之頭部等處，並持山叉戟揮打葉福成，及
    葉福成因其之攻擊而傷重致死之事實均坦承不諱，惟辯稱伊
    於案發後到派出所自首，請求減刑等語。
    經查：
    (一)被告自白之上揭犯罪事實核與證人即發現被害人葉福成受
      傷送醫之吳傳輝於警詢中供稱99年2月1日6時30分在葉福
      成三重仁愛街住處房間內發現葉福成頭臉腫大，眼睛腫脹
      ，立即將葉福成送醫等語及證人即被告之長兄丙○○於警
      詢及偵查證述：姊夫吳傳輝發現葉福成受傷送醫後，被害
      人葉福成於2月2日7時意識清醒時親口告知遭丁○○毆打
      之情節相符。並有山叉戟1支扣案可證，及案發現場照片9
      張、被害人住院照片12張、山叉戟1支照片1張附卷可稽，
      足認被告知自白與事實相符。
    (二)被害人葉福成確係因遭被告毆打，全身受有上開鈍傷傷害
      ，經送醫救治後，仍因頭皮壞死性筋膜炎，因瀰漫性血管
      內凝血不全引發敗血性休克、多重器官衰竭致死亡乙情，
      亦有臺灣板橋地方法院檢察署99年2月9日勘驗筆錄1份、
      相驗屍體證明書紙3紙、臺灣板橋地方法院檢察署檢驗報
      告書、臺北縣立醫院急診病歷1份、病危通知單、診斷證
      明書、受理家庭暴力事件驗傷診斷書、死亡通知單、法務
      部法醫研究所99年3月30日法醫理字第0990001056 號函暨
      法醫研究所（99）醫剖字第09911004 93號解剖報告書、
      法醫研究所（99）醫鑑0000000000號鑑定報告書、台北縣
      政府警察局三重分局99年4月5日北縣警重刑字第
      0990014315號函、第0990014370號函暨相驗照片、現場勘
      察報告、現場照片、解剖照片、勘察採證同意書、證物清
      單、刑事案件證物採驗紀錄表、台北縣政府警察局99年3
      月12日北縣警鑑字第0990037650號鑑驗書等附卷可稽。可
      徵被害人葉福成遭被告毆打後8日發生死亡結果。
    (三)被告堅決否認有殺害胞兄葉福盛之犯意，而被害人葉福成
      係被告丁○○二哥，二人同住於上址，本案因被害人葉福
      成酒後喧嘩，被告以其干擾睡眠，先徒手毆打後，順手以
      家中鉗子、山叉戟毆打被害人，傷害部位為臉部、背部、
      胸部、臀部等處，並非針對其要害，且係臨時起意而非預
      謀為之，本案因細故而起，二人並無深仇大恨，觀以被告
      供稱於打完被害人後以為被害人已經入睡，始未將被害人
      送醫等情，另告訴人丙○○供稱被告先前曾毆打過被害人
      與伊等情，足認被告屢有毆打兄長之情形，可徵被告主觀
      上應僅有教訓被害人之意，而無殺人之犯意；惟被告於警
      偵詢中亦自承被害人因胰臟遭刺後，常血糖低，需要打針
      控制，是被告知悉被害人有類似糖尿病之病史，身體羸弱
      ，傷口不易癒合，先後以拳頭、鉗子、山叉戟毆打被害人
      ，必致其身體有多處傷口，對被害人可能因其宿疾導致死
      亡結果應有預見可能性。又被害人葉福成遭被告毆打送醫
      後，即在加護病房觀察治療，終因全身受有上開鈍傷傷害
      ，經送醫救治後，仍因頭皮壞死性筋膜炎，因瀰漫性血管
      內凝血不全引發敗血性休克、多重器官衰竭致死亡，可見
      被害人死亡乃因遭被告之毆打後引發其宿疾致喪命，被告
      毆打行為與被害人死亡間即有因果關係。
    綜上所述，本件事證明確，被告犯行堪以認定，應予依法論
    科。
二、查被告與被害人係兄弟關係，係屬家庭暴力防治法第3條第4
    款所稱之家庭成員。是核其所為，係犯刑法第277條第2項前
    段之傷害人之身體，因而致人於死罪。被告徒手、持鉗子及
    扣案之山字型鐵棍毆擊被害人多下，係基於同一傷害犯意下
    之接續行為，僅侵害一個法益，只論以一罪。被告於毆打被
    害人葉福成後，於葉福成在加護病房就醫期間之99年2月3日
    凌晨主動到慈福派出所在派出所停車場向員警甲○○表示殺
    死其二哥等情，除據被告供述明確外，亦據證人甲○○於本
    院證述屬實（見本院卷99年10月6日審判程序筆錄），雖證
    人甲○○當時以被告可能酒醉，僅告以被告可自行向派出所
    報案而未進一步查證偵辦，惟此無礙被告於犯罪未經偵查犯
    罪機關人員發覺已經自首之事實，被告自首並進而並接受裁
    判，在偵審中已表悔悟，爰依刑法第62條前段減輕其刑。至
    於證人即受理證人丙○○報案之員警乙○○雖證稱：被告之
    胞兄（即丙○○）於99年2月3日17時55分到派出所稱其二弟
    遭小弟打傷住院，以備案方式處理後覺不妥，再通知丙○○
    到派出所製作殺人未遂之99年2月3日第一次調查筆錄，被告
    從未主動到派出所提起打傷被害人葉福成之事等語。惟證人
    乙○○亦證稱99年2月3日伊值18時以後之備差，16時至18時
    係另一學長值勤，是值班員警叫伊上一樓處理丙○○報案，
    為確定權責歸屬，伊還有調閱派出所監視錄影畫面，確定丙○○是在2月3日17時55分到派出所，伊就甲○○當時是否在
    派出所已無印象等情；證人甲○○就此部分則證稱：當時是
    在2月3日下午接近18時左右，有自稱死者親屬之人到派出所
    來說被告打傷葉福成，伊請該時段之備差乙○○處理等情在
    卷，證人甲○○就案發後相關人等到派出所之經過均親自參
    與經歷，證人乙○○僅在交班之際經同仁交辦處理丙○○之
    報案，是關於被告是否到派出所自首一節，自應以甲○○所
    言為可採，附此敘明。
三、原審以被告上開犯行事證明確，予以論罪科刑固非無見。惟
    查，被告係於具職司犯罪偵查之警員發覺犯行之前，主動告
    以傷害人致死之犯行，應符合自首之要件，業如上述，原審
    未詳予查明，而漏未適用刑法第62條前段之規定，尚有未洽
    ，被告上訴主張其應符合自首要件，為有理由，原判決既有
    上開可議之處，自應由本院將原判決撤銷改判。爰審酌被告
    與被害人為兄弟，本應互相扶持，惟其僅因被害人酒後喧嘩
    吵鬧，即對被害人施以上揭暴行，導致被害人因此發生死亡
    之結果，實屬不該，惟告訴人即證人丙○○於偵查中請求對
    被告從輕量刑，且被告犯後業已坦承犯行，並且表示後悔等
    一切情狀，量處如主文所示之刑，以資懲儆。至被告持以毆
    打被害人葉福成所用之鉗子及山叉戟，均係證人丙○○所有
    非被告所有，業經證人丙○○於偵查中證述明確，且非屬違
    禁物，爰不予宣告沒收，附此敘明。
據上論斷，應依刑事訴訟法第369條第1項前段、第364條、第299
條第1項前段，刑法第277條第2項前段、第62條前段，判決如主
文。
本案經檢察官劉異海到庭執行職務。
中    華    民    國    99    年    10    月    27    日
                  刑事第十庭  審判長法  官  宋  祺
                                    法  官  高玉舜
                                    法  官  林孟宜
以上正本證明與原本無異。
如不服本判決，應於收受送達後十日內向本院提出上訴書狀，其
未敘述上訴之理由者並得於提起上訴後十日內向本院補提理由書
（均須按他造當事人之人數附繕本）「切勿逕送上級法院」。
                                    書記官  王靜怡
中    華    民    國    99    年    10    月    27    日
附錄本案論罪科刑法條全文
中華民國刑法第277條第2項：
犯前項之罪因而致人於死者，處無期徒刑或 7 年以上有期徒刑；
致重傷者，處3 年以上10年以下有期徒刑。

司法院資訊處製作；財團法人民間司法改革基金會備份。
